【裁判字號】    97,易,412
【裁判日期】    970912
【裁判案由】    傷害
【裁判全文】
臺灣嘉義地方法院刑事判決               97年度易字第412號
公  訴  人  臺灣嘉義地方法院檢察署檢察官
被      告  丁○○
上列被告因傷害案件，經檢察官提起公訴（九十七年度偵字第二
一三八號），本院判決如下：
    主  文
丁○○犯傷害罪，處拘役肆拾日，如易科罰金，以新臺幣壹仟元
折算壹日；又犯傷害罪，處拘役參拾日，如易科罰金，以新臺幣
壹仟元折算壹日；應執行拘役陸拾日，如易科罰金，以新臺幣壹
仟元折算壹日。
    犯  罪  事  實
一、丁○○與戊○○（已於民國九十七年四月十二日死亡）均為
    嘉義市○○路「經國新城」社區Ｍ棟大樓住戶，二人素有嫌
    隙，九十七年二月二十一日晚間七時四十五分許，丁○○與
    戊○○在嘉義市○區○○路十六號警衛室旁相遇，進而發生
    口角爭執，丁○○竟基於傷害人身體之犯意，先搶下戊○○
    所持之木質拐杖，以該木質拐杖毆打戊○○頭部，復持藍色
    塑膠垃圾桶毆打戊○○頭部，致戊○○受有頭皮裂傷二公分
    之傷害。嗣於同年月二十九日上午八、九時許，丁○○與戊○○復於嘉義市○○街十四號即上開社區Ｍ乙棟大樓地下室
    車道出口處相遇，二人又起口角衝突，丁○○竟另起傷害人
    身體之犯意，先以手拐倒跨坐在機車上之戊○○，嗣戊○○
    站起後，二人又持安全帽互毆（戊○○涉嫌傷害部分，業經
    檢察官不起訴處分），致戊○○受有左手挫傷之傷害。
二、案經戊○○訴由嘉義市政府警察局第一分局報由臺灣嘉義地
    方法院檢察署檢察官偵查起訴。
    理  由
壹、程序事項
    按被告以外之人於審判外之陳述，雖不符刑事訴訟法第一百
    五十九條之一至之四之規定，而經當事人於審判程序同意作
    為證據，法院審酌該言詞陳述或書面陳述作成時之情況，認
    為適當者，亦得為證據。當事人、代理人或辯護人於法院調
    查證據時，知有第一百五十九條第一項不得為證據之情形，
    而未於言詞辯論終結前聲明異議者，視為有前項之同意，此
    觀刑事訴訟法第一百五十九條之五規定甚明。本件公訴檢察
    官及被告於本院審理時，對於證人即告訴人戊○○於警詢之
    陳述內容以及其他相關具傳聞性質之證據資料之證據能力，
    於本院準備程序及審理時均未具體表示意見，且迄於言詞辯
    論終結前針對上開證據之證據能力亦未聲明異議。本院審酌
    前揭證人之陳述及證據資料作成時之情況，核無違法取證或
    其他瑕疵，認為以之作為證據為適當，自得作為證據。
貳、實體事項
一、九十七年二月二十一日部分
    訊據被告丁○○對於其確於九十七年二月二十一日晚間七時
    四十五分許，在嘉義市○區○○路十六號警衛室旁出手毆打
    告訴人戊○○成傷之犯罪事實坦承不諱，核與證人即告訴人
    戊○○於警詢之指陳情節及證人熬國棟、陳素卿於偵訊時結
    證之情節均屬相符，且有財團法人天主教聖馬爾定醫院診斷
    證明書、安全管理值勤日誌、嘉義市警察局受理各類案件紀
    錄表各一件在卷可稽，事證明確，被告犯行，洵堪認定。
二、九十七年二月二十九日部分
（一）訊據被告丁○○固不否認其確於九十七年二月二十九日上
      午八、九時許，在嘉義市○○街十四號即嘉義市「經國新
      城」Ｍ乙棟大樓地下室車道出口處與告訴人戊○○發生口
      角衝突之事實，惟矢口否認有何傷害之犯行，辯稱：當天
      只發生口角，雖有持安全帽作勢要毆打告訴人，但實際上
      並未出手，告訴人的傷單應該不是打傷的云云。然查，被
      告確有出手與告訴人發生肢體衝突致告訴人倒地，嗣告訴
      人站起後，雙方復持安全帽互毆之事實，業據證人甲○○
      、乙○○於檢察官偵查及本院審理時結證明確，核與證人
      即告訴人於警詢時指陳渠遭受被告持安全帽毆擊之情節大
      致相符，參以被告與告訴人居住社區管理員所填寫之「安
      全管理值勤日誌」（九十七年二月二十九日部分）亦記載
      「早上8:40分戊○○被丁○○毆打；有報警（二次），警
      察來處理！」等情，足見前開證人所稱被告確於上開時地
      與告訴人發生肢體衝突乙節，應非子虛。
（二）至（被告聲請傳訊之）證人丙○○於本院審理時雖到庭證
      稱：被告與告訴人當天「只有吵架，吵架的內容我不記得
      ，只記得丁○○的聲音很大，我沒有看到任何人有跌倒，
      也沒有看到任何人推來推去。那天他們差一點打起來，但
      是沒有打起來，我沒有看到他們有肢體上有碰觸的情形。
      」云云，然查，證人丙○○同日審理時亦陳稱：「我看到
      丁○○跟另外一個拿著柺杖的老伯伯在吵架... 丁○○拿
      安全帽，老伯伯沒有拿安全帽，只有柺杖」云云，此與被
      告同日審理程序於詰問證人乙○○時自陳「戊○○也有拿
      安全帽」等語顯不相符，抑且，證人丙○○同日審理時亦
      復陳稱「（檢察官問：你是看到哪次？）我不清楚，我印
      象中只有看過他們有發生過一次衝突，實際時間我完全不
      清楚。我只知道有這麼回事。」等語，基上，證人丙○○
      之證詞，或與被告自陳情節不符，或對事發時間並不確定
      ，自難援為有利被告之認定。
（三）此外，並有財團法人天主教聖馬爾定醫院診斷證明書一紙
      附卷可參，事證明確，被告此部分犯行，亦堪認定。
參、論罪科刑
一、核被告丁○○所為，均係犯刑法第二百七十七條第一項之傷
    害罪。被告傷害告訴人同時口出惡言，核屬雙方發生糾紛時
    之口角爭執，尚難謂被告另有恐嚇之犯意，公訴意旨亦認此
    部分應為傷害之實害行為所包括，不另論罪。被告先後二次
    犯行，犯罪時間、地點、事發原因均有異，犯意顯然有別，
    行為亦互不相同，應予分論併罰。
二、至告訴人家屬廖信雲狀稱告訴人係因被告之傷害行為導致心
    臟血管併發症，而生告訴人死亡之結果，因認被告所為涉犯
    傷害致死罪嫌乙節，經查，告訴人於本案事發後，於九十七
    年四月十二日因「冠狀動脈疾病」導致「急性心肌梗塞」而
    死亡，其他對於死亡有影響之疾病或身體狀況，包括「心臟
    衰竭」、「胃潰瘍併出血」及「右側腎臟癌」等情，有告訴
    人死亡證明書一件在卷可稽，據上死亡證明書所載，告訴人
    之死亡種類為「病死或自然死」，顯非被告之傷害所致，告
    訴人家屬所指，依法尚難認為可採，宜併敘明。
三、爰審酌被告之犯罪動機、犯罪當時與告訴人先起口角爭執嗣
    引發之肢體衝突所受之刺激、其以木質柺杖、塑膠水桶及安
    全帽等物傷害告訴人之手段、被告前此並無犯罪前案紀錄（
    此有臺灣高等法院被告前案紀錄表可參）素行良好、其自陳
    陸戰隊學校畢業之智識程度、曾於石油公司任職、擔任砂石
    車司機、自述離婚、與前妻及子女同住、家境普通但有負債
    之家庭狀況，犯罪所生危害程度及犯罪後坦承部分犯行之態
    度等一切情狀，分別量處如主文所示之刑，並分別諭知易科
    罰金之折算標準，並依法定其應執行之刑。至被告用以毆打
    告訴人頭部之藍色塑膠垃圾桶及安全帽並未扣案，且無證據
    證明確係被告所有，爰不為沒收之諭知，附此敘明。
據上論斷，應依刑事訴訟法第二百九十九條第一項前段，刑法第
二百七十七條第一項、第四十一條第一項前段、第五十一條第六
款，刑法施行法第一條之一第一項、第二項前段，判決如主文。
本案經檢察官徐鈺婷到庭執行職務
中    華    民    國    97    年    9     月    12    日
                   刑事第四庭    法  官    許兆慶
上列正本證明與原本無異。
如不服本判決，應於判決送達後十日內向本院提出上訴狀，上訴
書狀依法應敘述具體理由，如未敘述具體理由者，應於上訴期間
屆滿後二十日內補提理由書於本院（均應附繕本）。告訴人或被
害人如對於本判決不服者，應具備理由請求檢察官上訴，其上訴
期間之計算係以檢察官收受判決正本之日期為準。
中    華    民    國    97    年    9     月    12    日
                                 書記官    林金福
附錄法條
刑法第277條第1項
傷害人之身體或健康者，處三年以下有期徒刑、拘役或一千元以
下罰金。


司法院資訊處製作；財團法人民間司法改革基金會備份。
